【裁判字號】    99,交聲,2560
【裁判日期】    991007
【裁判案由】    交管條例聲異
【裁判全文】
臺灣板橋地方法院交通事件裁定        99年度交聲字第2560號
原處分機關  交通部公路總局臺北區監理所
受處分人即
異  議  人  乙○○
上列受處分人因違反道路交通管理處罰條例事件，對於交通部公
路總局臺北區監理所民國九十九年七月十二日所為之裁決（北監
自裁字第裁40-CZ0000000號），聲明異議，本院裁定如下：
    主  文
異議駁回。
    理  由
一、聲明異議意旨略以：受處分人即異議人乙○○於民國九十八
    年十二月五日下午三時十分許，駕駛車號Q4-8687 號自用小
    客車，行經臺北縣板橋市○○路與民生路口時，遭臺北縣政
    府警察局海山分局員警認有駕車行經有燈光號誌管制之交岔
    路口闖紅燈之違規，依道路交通管理處罰條例第五十三條第
    一項規定逕行舉發，並經原處分機關交通部公路總局臺北區
    監理所對異議人裁處罰鍰新臺幣（下同）二千七百元，並記
    違規點數三點。然異議人認本件有以下幾點爭議：
  (一)員警於事發時地是否有衡諸當時之實際交通流量、道路、環
    境等客觀情形已達道路交通管理處罰條例第七條之二所規範
    之「當場不能或不宜」攔截製單舉發之情形，而為逕行舉發
    ？
    (1)本件並無令執行職務人員於當場不能或不宜攔截製單舉發
      之情形發生，自舉發照片中現場同方向行進車輛僅有汽車
      二部、機車四部，對向車道亦未見有明顯車流量、交通繁
      忙。又道路交通管理處罰條例第七條之二第一項第七款亦
      明定以經科學科學儀器取得資料證明行為人違規者，其科
      學儀器應採固定式，並定期於網站公布其設置地點，然遍
      尋舉發單位臺北縣政府警察局網站所公布之固定式科學儀
      器與數位錄影取締杆設置地點，並無於該地點設置之資訊
      。
    (2)治安防制監視器之設置目的意在防範涉及公共危險，如蛇
      、飆車等危險駕駛行為或侵害人民財物之竊盜、搶奪案件
      ，原由各轄區行政里長管理，後因考量人民隱私之保障，
      後續新增之監視器回歸警察機關以期更能為中立及人民權
      益保障考量，不致淪為監看他人隱私之工具。本件系爭照
      片畫面之擷取，疑取自設置於臺北縣板橋市○○路與文化
      路口之治安防制監視器翻拍（該監視器高度約三百二十公
      分），路口監視器之設置目的，並非專為取締交通違規而
      設，以違反設置目的所取得之照片，得否作為舉發證據，
      容有爭議。又本條例第七條之二第二項但書訂有十一款情
      形，如經以科學儀器取得證據資料證明其行為違規，得逕
      行舉發，然本件違規事項並非屬前揭範圍內。
    (3)內政部警政署於九十七年一月十七日上午舉行記者會說明
      ，目前警察機關取締之測速照相設備有三種，其中雷達測
      速器均有檢定規範，囿於「感應視線圈測速器」無法檢驗
      ，警察局早自九十二年七月一日起，即停止使用於交通違
      規超速舉證，僅用於闖紅燈違規照相；又參酌其九十七年
      重點工作第十一條亦強調「強化交通執法器材管理機制」
      ，交通執法之蒐證科學儀，應制度化、法制化，非經檢定
      合格或其他認認證方式，確認機具之準確性，不得使用，
      嚴謹採行「一機一證（檢定合格證書）」之規定。故本件
      系爭取證之儀器，並非屬主管機關內部警政署所規範範圍
      內，且其設置亦未依法定程序為之。
  (二)處罰機關（即交通部公路總局臺北區監理所）認定異議人違
    反道路交通管理事件統一裁罰基準及處理細則第四十一條、
    第四十三條、第四十七條及第六十七條之規定而為裁決，本
    條例規定，處罰機關於裁決前給予受處罰者陳述意見之權利
    ，無非亦希望行政機關可以透過自我審查功能，確認其對於
    人民之處分是否有不當或違法，而非事事透過法院審理，浪
    費有限之司法資源。是以異議人於九十九年五月五日透過警
    政署信箱或行政院長信箱，陳述異議人對舉發員警上開取締
    違規案件之不當或違法等情，遲至九十九年五月二十一日始
    接獲內政部警政署交通組於九十九年五月十七日以警署交字
    第0990085374號函覆，除認異議人對上開質疑表示合理同意
    外，亦認舉發單位之取締行為仍有未明事項，並函請舉發單
    位之主管機關臺北縣政府警察局就未明事項，再行查覆，有
    關函請再查未明事項如次：
    (1)執勤員警當時如何能預測異議人將闖紅燈，而先行拍攝異
      議人未超越停止線之照片，並接續拍攝車輛闖紅燈照片，
      請詳述員警舉發該違規前後所站立位置及相關執法行為。
    (2)異議人違規行為，是否已達道路交通管理處罰條例第七條
      之二第一項規定，當場不能或不宜攔截製單舉發之情形，
      除因違規地點（板橋市○○路、民生路口）平日交通流量
      大之外，仍需視違規行為發生時，相關人、車、道路、環
      境之狀況而定。
    (3)臺北縣政府警察局已確認該闖紅燈照片，係由員警手持相
      機所拍攝，採證照片右下角並紀錄拍攝日期、時間，惟時
      間單位顯示為「秒」，員警出勤所攜帶之相機是否有此功
      能，故異議人質疑照片係由路口監視器擷取之畫面，尚屬
      合理，為能釋疑，請再次查明，如確認係由相機拍攝，請
      敘明該相機廠牌、型號，並檢附同台相機拍攝照片佐證。
    (4)另異議人曾於九十九年五月間某日電洽內政部警政署承辦
      人甲○○○○請教關於本條例第七條之二第一項之執法釋
      疑，王員曾稱就其中央主管機關內政部警政署之立場表示
      ，員警執勤取締交通違規，須先行警告、勸導行為人，除
      違規當場顯有不能或不宜攔停製單舉發始得逕行舉發。
  (三)然上開內政部警政署函請臺北縣政府警察局再行查覆部分，
    臺北縣政府警察局雖於九十九年六月十七日函覆之，惟中央
    主管機關警政署仍未能釋疑，故內政部警政署又於九十九年
    七月五日再以警署交字第0990105752號函請臺北縣政府警察
    局說明如次：臺北縣政府警察局復查稱，員警係站立於文化
    路、民生路口往中和與板橋方向之安全島上，於號制變換終
    了前，預先拍攝路口行車狀況，並於號制變換後，始針對違
    規闖越紅燈停止線之車輛再行拍攝取締，因此員警能先拍攝
    未超越停止線時之照片。為對照查覆內容及原舉發照片，似
    未能清楚說明員警為何能預判異議人將闖紅燈，而能先行拍
    攝未超越停止線照片，未能釋疑，請再補充說明。又另本案
    違規照片，業經貴局查證為舉發員警手持Canon EOS 450D相
    機拍攝所得，並非由路口監視器擷取之畫面，惟為期慎重，
    請將舉發員警領用該相機紀錄，併案報核。關於上開內政部
    警政署交通組對本件未明部分，迄今仍未給予異議人函覆。
  (四)異議人認員警取締違法或不當之事證：
    (1)關於違反本條例第七條之二第一項之規定，須駕駛人行為
      ，足達使違法人員當場不能或不宜攔停製單，始得以逕行
      舉發部分：
      異議人前於九十八年十二月三十一日因認舉發單位臺北
        縣政府警察局海山分局員警之取締行為，顯有違法或不
        當外，亦因前受舉發人為汽車所有人而非異議人，故以
        汽車所有人之受託人名義，向交通部公路總局臺北區監
        理所花蓮監理站陳述意見並申請變更受舉發人為駕駛人
        即異議人，又前揭機關函請舉發單位就上開情形表示時
        稱，本件舉發照片係由員警執行勤務時穿著制服手持相
        機，明顯立於路旁人行道拍攝，並非由監視攝影器材擷
        取畫面或稱該路口車流量大云云，此有臺北縣政府警察
        局海山分局九十九年一月十三日北縣警海交裁字第0990
        000389號函文可憑；後異議人經交通部公路總局臺北區
        監理所以九十九年三月九日北監字第0992008627號函文
        變更違規人為異議人即乙○○在案，先予說明。
      又路口車流量大、交通繁忙，是否達令舉發員警當場不
        能或不宜攔製截單舉發情形，仍需視違規發生時，相關
        人、車、道路、環境之具體狀況而定，惟自舉發照片可
        看出，現場同方向行進車輛僅有汽車兩部，機車四部，
        對向車道亦未見有明顯車流量、交通繁忙等情形，殊不
        知警員所稱「車輛甚多、交通繁忙」為何？
      若真如員警所言，當天係站在人行道明顯處拍攝，又以
        當時客觀車流量等現場狀況，員警應可直接鳴笛或相關
        示警等動作要求違規人停車，實難想像員警寧可視現場
        狀況於不顧，寧願在旁默默蒐證拍攝等何？員警係屬執
        執法人員，更應依法行政，豈可漠視法律之規範，嚴重
        違反相關法律規定？
    (2)關於異議人認舉發照片，疑係取自路口治安防制監視設備
      中翻拍部分：
      異議人於九十九年一月起至三月某日止，曾重回臺北縣
        板橋  市○○路與文化路口現場，以距離地面約一百八
        十公分高度模擬員警所稱之「立於路旁人行道並以手持
        相機」方式，猶拍攝之照片可看出，紅綠燈行進中中車
        子呈現之俯角角度尚不及舉發照片大，且自照片後方建
        築物觀之，亦可知寬度不及舉發照片，由此可推知員警
        取得照片時，其距離路面高度至少須需一百八十公分之
        上，一般員警手持相機拍攝方式，通常係將相機至於眼
        睛高度拍攝，是問該舉發員警之身高是否至少一百九十
        公分以上？
      又以一般手持相機而言，其標示之時間通常僅為年、月
        、日、時、分，甚難至秒數，然秒數之顯示常於監視錄
        影資料中顯示，為本件舉發照片係以不尋常之年、月、
        日、時、分、秒方式呈現。
      有關員警手持Canon EOS 450D相機站立於文化路、民生
        路口往中和與板橋之安全島上，於號誌變換終了前先拍
        攝路口行車狀況，並於號誌變換後始針對違規闖越紅燈
        停止線之車輛再行拍攝取締之部分，試問前後三秒間（
        舉發照片共四張，但前後經歷三秒鐘的時間），員警除
        要手持相機拍攝異議人於號誌變換前、後之違規情形外
        ，且要示意違規人要有違規情事，又號誌變換前之照片
        顯示將異議人行駛自小客車於停止線前與號誌變換狀況
        同時入鏡，其攝影技巧之高超，非一般人可與比擬，一
        個員警當兩個員警用，手法出神入化，實與經驗法則有
        違。
      若果，如員警所稱，著制服手持相機站在人行道明顯處
        拍攝，基於直接證據優於間接證據之法理，舉發單位於
        異議人有疑義時，第一時間應儘速讓違規人就其有疑義
        的部分，如告訴異議人員警站於何處拍攝、持何款相機
        拍照，而非由其所屬海山分局之黃紀德巡官及楊昇叡巡
        官所稱，異議人所指之路口監視器尚未完成驗收云云，
        驗收程序是否完成，僅涉及採購機關與監視設備承包廠
        商間權利義務之移轉，與監視器設備是否舉有監視功能
        無涉，又依實務運作，再辦理驗收前，前置期間對監視
        設備功能之測試，亦屬當然，怎可因監視設備尚未完成
        驗收，即排除自測試中設備取得影像之可能性，看似合
        理，但與實務運作程序混為一談，無非上述之兩位巡官
        ，此地無銀三百兩，呼應監視器違法擷取影像逕行舉發
        之可能性。
  (五)綜上，法院受理有關交通事件，準用刑事訴訟法之相關規定
    ，員警為執法人員，應謹守法規範，然本件舉發員警，除無
    視本條例第七條之二第一項規定以不當方法逕行舉發外，又
    涉嫌以路口治安防制監視設備之翻拍照片充作為本案舉發照
    片使用，是實施刑事訴訟法之公務員，警察屬之，其因違背
    法定程序所取得之證據，個人與警察素昧平生且無糾葛，警
    察竟為個人因素（如：業績壓力等），恣意而為，其行為除
    侵害人民隱私權、財產權、使公權力受損外，亦讓人民處於
    極度恐懼中，實為不當。為此，請求鈞院將原處分撤銷云云
    。
二、原處分機關交通部公路總局臺北區監理所裁罰意旨略以：異
    議人於上揭時地，駕駛上開小客車，因「駕車行經有燈光號
    誌管制之交岔路口闖紅燈」，經臺北縣政府警察局海山分局
    依道路交通管理處罰條例第五十三條第一項規定以北縣警交
    大字第CZ0000000 號違反道路交通管理事件通知單（下稱舉
    發通知單）逕行舉發，案移本所。異議人曾於九十九年四月
    二日向本所提起申訴（即陳述意見），經轉請原舉發機關臺
    北縣政府警察局海山分局查證，該分局於九十九年四月二十
    二日以北縣警海交裁字第0990015181號函函覆謂：…本案經
    查車號車號Q4-8687 號自小客車單號CZ0000000 通知單採證
    照片，該路口號誌已轉換為紅燈時，該車尚未過停等線，其
    號誌既已變換為紅燈，駕駛人即應於停等線前停等，不得逕
    行闖越，另板橋市○○○○○路口路幅較大，為區隔雙向車
    流及保持路口淨空，紅燈號誌均有延遲變換之緩衝時間，且
    該路口於文化路二段、民生路設有號誌管制，另於文化路一
    段、民生路口亦有號誌管制，駕駛人行經文化路一段、民生
    路口號誌已轉換為紅燈時，即應於民生路橋下停等線前停等
    ，不得再行闖越文化路一段、民生路口之號誌，…本案依法
    舉發等語。本所調查後，認異議人前開違規事實屬實，爰依
    道路交通管理處罰條例第五十三條第一項規定，以北監自裁
    字第裁40-CZ0000000號違反道路交通管理事件裁決書（下稱
    裁決書）對異議人裁處罰鍰二千七百元，並記違規點數三點
    等語。
三、按汽車駕駛人，行經有燈光號誌管制之交岔路口闖紅燈者，
    處新臺幣一千八百元以上五千四百元以下罰鍰。又汽車駕駛
    人有第五十三條情形者，除依原條款處罰鍰外，並予記違規
    點數三點，道路交通管理處罰條例第五十三條第一項、第六
    十三條第一項第三款分別定有明文。
四、經查：
  (一)異議人於上揭時地駕駛上開小客車為舉發機關員警丙○○認
    定該車有「駕車行經有燈光號誌管制之交岔路口闖紅燈」之
    違規行為，經舉發員警丙○○填製本件舉發通知單逕行舉發
    ，遂由舉發機關將本件移送處罰機關交通部公路總局臺北區
    監理所花蓮監理站處理。惟該車車主即異議人之母親邱彩雲
    於應到案日期前檢附相關證據及應歸責人（即本件異議人）
    相關證明文件，向該處罰機關告知應歸責人為本件異議人，
    該處罰機關經調查後，認異議人為本件應歸責人且為前開違
    規行為之實際汽車駕駛人，而將本件移送至異議人之駕籍地
    處罰機關即交通部公路總局臺北區監理所，經該所調查後仍
    認定異議人有前開違規行為而對之予以裁處罰鍰二千七百元
    ，並記違規點數三點之事實，為異議人與原處分機關所不爭
    執，並有本件舉發通知單、裁決書、提供違規駕駛人申請書
    、交通部公路總局臺北區監理所花蓮監理站北監花四字第09
    92000396號函各一份在卷可參，是此部分之事實自堪認定。
  (二)異議人對其於上揭時地所駕駛之上開小客車確有行經有燈光
    號誌管制之交岔路口闖紅燈之情固不否認，惟另以上述各點
    事項提出質疑及辯解。然查，據證人即本件舉發機關員警丙
    ○○於本院訊問中結證稱：本件是由我製單舉發。是根據王
    志警員提供違規照片製單舉發等語（參見本院卷第一０八
    頁正面）；另本件拍攝違規採證照片之執勤員警即證人王
    志於本院訊問中亦到庭結證稱：本件違規照片是我拍照的，
    舉發則是由我們舉發單位統一製單舉發。九十八年十二月五
    日當天是執行下午一時至五時的交整勤務。當天我站在文化
    路及民生路口的路邊人行道上做違規的逕行舉發，一般是以
    測速為主，如果有其他違規的話也會一併舉發。當天只有我
    一個人執勤，所以都是採逕行舉發。該路口平常車流量就很
    多，不好攔停。本件違規採證照片係由我拍攝。當時我拍了
    五、六張。當時我站在文化路上往臺北方向的人行道上，看
    到號誌已經變換為紅燈，還有違規車輛持續通過馬路，因此
    我用相機連拍。我當時拍照時，燈號已經變換紅燈約一、二
    秒。除了本件舉發，後面有違規闖紅燈的機車都有舉發。我
    並不是以路邊監視器畫面來作舉發違規的。本件違規當時白
    天的車流量都很大。平時我們都會排勤務在那邊執行，都是
    以逕行舉發為主，因車流量很大的話，會不好攔停。我當庭
    提出拍攝的照相機，這台相機是我自己買的，型號是CANON
    400D。我執勤是機車，當時我站在路邊沒有在機車上，一時
    要追趕上去也無法追上去。今日庭呈的照片檔案少一張9718
    ，即卷內照片的C 所示。今日庭呈的照片第六張是該張9718
    為據，而不是以9717。為何剛好拍到異議人及其他違規這幾
    輛的車輛，是因為該路口黃燈有四秒，中間還有一個停等區
    ，我當時覺得這幾輛車車速都沒有減速的意思，並沒有特別
    針對異議人車輛，而是針對該群車輛等語（參見本院卷第一
    ０六頁反面、第一０七頁正、反面、第一０八頁反面、第一
    ０九頁正面），核與本院當庭勘驗證人王志所提出隨身碟
    內所附之本件違規採證照片結果認：本件舉發違規照片編號
    IM G-9713 至9717…第一張至第五張的違規時間分別為PM03
    ：10：40、PM03：10：42、PM03：10：42、PM03：10：44、
    PM03：10：46。第一張所顯示的畫面是該路口呈紅燈狀態，
    本件被舉發車輛尚在停止線之前，之後四張即是該輛汽車闖
    越紅燈之連續拍攝照片。本件舉發照片所顯示的相機型號均
    係Canon EOS 400D DIGITAL一節相符（參見本院卷第一０八
    頁反面），衡以證人丙○○、王志於事發當時均係臺北縣
    政府警察局海山分局員警，證人王志於本件事發時地又係
    職司交整勤務，亦有其當庭所提出之臺北縣政府警察局海山
    分局交通分隊48人勤務基準表一紙在卷可參，而證人二人又
    與異議人間素昧平生又無怨懟，相較於本件交通裁罰僅二千
    七百元罰鍰及記違規點數三點，則證人丙○○、王志殊無
    甘冒刑法上刑度為七年以下有期徒刑之偽證罪責，故為編織
    不實舉發之原因及理由存在。且考量交通違規行為又多屬迅
    速、稍縱即逝及不可回復等特性，舉發機關或原處分機關若
    能提出更多之法定證據方法，例如人證、書證、物證等證據
    資料以供司法審查之交通法庭加以判斷該交通違規行為之存
    否，自屬允當，惟若因前述交通違規行為特性而無法提供更
    多相關之書證、物證時，則舉發或執勤員警於司法審查之訴
    訟程序上立於證人之地位而證述其當時親身目擊及見聞之交
    通違規行為經過，亦屬於法定證據方法之一之人證證述，於
    法亦不有違，至於舉發或執勤員警立於證人之地位所為之證
    述是否可採，此乃交通法庭依經驗及論理法則判斷其證明力
    為何而得否採擇之心證層次，斷不可以舉發或執勤員警作為
    證人之所述，因不可能反於其先前所為舉發或見證違規經過
    而認均不可採，而全盤否定其立於證人地位所為之陳述。故
    於本件中，舉發員警丙○○既於本院訊問中已證述其所依據
    認定本件違規事實而製單舉發係依據違規採證照片，而拍攝
    本件違規採證照片之執勤員警王志又於本院訊問中居於證
    人之地位具結陳述其所親身目擊及見聞本件異議人駕駛上開
    小客車行經有燈光號誌管制之交岔路口闖紅燈之違規事實，
    此一違規事實不僅有其自身做為目擊證人而親身見聞本件違
    規事實經過之人證等證據外，更有本件違規採證照片四張等
    書證證據相互佐參並互核相符（參見本院卷第十四—十五頁
    ），是證人丙○○、王志二人之前揭證詞並無任何不可相
    信之可疑情事，是本院認自足以擔保其二人證詞之憑信性，
    故認證人鄧志均前揭證述，當屬可採。綜上，異議人於上揭
    時地駕駛上開小客車行經有燈光號誌管制之交岔路口有闖紅
    燈之違規行為，應堪認定。
  (三)按汽車駕駛人之行為有下列情形之一，當場不能或不宜攔截
    製單舉發者，得逕行舉發：一、闖紅燈或平交道，道路交通
    管理處罰條例第七條之二第一項第一款定有明文。是所謂「
    當場不能或不宜」攔截製單舉發者，乃屬於法律構成要件中
    之不確定法律概念，其中蘊含事實認定及價值判斷之必要性
    ，亦即法律授權賦予行政機關對此一不確定法律概念有權先
    行判斷，並有其空間為自主性之判斷，判斷結果若符合當時
    普遍之價值觀時，自宜受到法院之尊重，司法審查於此則應
    受到限制。故依本件拍攝違規採證照片之執勤員警即證人王
    志前揭證述有關本件違規事實當時之時空情境及對照本件
    違規採證照片所示情況以查，證人王志既係依法於該時空
    環境合法執行交整勤務之員警，其拍攝本件違規車輛照片當
    時並非處於正發動或行進之執勤車輛中，並依當時時空判斷
    該處車流屬大量而當場不能及不宜以當場攔停舉發之方式為
    之，又發現該群機、汽車等車輛於燈號欲變換之際顯有未減
    速而將要有闖紅燈之違規情事發生，故即以採取拍攝違規照
    片存證後再逕行舉發之方式處理，此舉顯係依據法律合法賦
    予其執行交通勤務之專業而為之自主性判斷，此一判斷結果
    殊難認有何違反現今普遍之價值觀，且於法並不有違，是異
    議人上述所辯質疑執勤員警此處之專業判斷各點云云，難認
    有據而不足採。
  (四)又以本件違規採證照片係執勤員警即證人王志以其個人所
    有之Canon EOS 400D DIGITAL數位相機所拍攝，而非擷取自
    路口監視器錄影畫面而得一節，已經本院當庭勘驗該等照片
    影像之電腦留存基本資料得悉，如前所述，是異議人就此等
    照片質疑是擷取自路口監視器攝影畫面並進而引伸不得作為
    違規採證依據之相關各點論述云云，亦難認有據而不足採。
    又以道路交通管理處罰條例第七條之二第一項所列之七款違
    規行為態樣，其中第一款至第六款所列（含本件闖紅燈之違
    規行為在內〈第一款〉）本得以目擊方式逕行舉發，僅因除
    此六款違規行為以外之其他違規行為（如超速違規等）無法
    以目擊方式逕行舉發，才另定第七款所示「經以科學儀器取
    得證據資料證明其行為違規」之規定，倘以科學儀器取得證
    據資料後再行製單舉發第一款至第六款之違規行為，顯係屬
    調查證據方法之一，可由該機關及其執勤人員依職權選擇適
    當方式為之，無待法律規定，此一見解亦為法務部九十一年
    十月二十四日法律字第0910037755號函釋意旨所同認。是本
    件中，證人王志雖係以其個人所有之Canon EOS 400D DIG
    ITAL數位相機所拍攝取得本件違規採證照片，惟此一書證亦
    為調查證據方法之一，並非受道路交通管理處罰條例第七條
    之二第一項第七款及第二項所謂「經以科學儀器取得證據資
    料證明其行為違規」之科學儀器應採固定式及定期於網站公
    布其設置地點之限制，是異議人此部分所辯：未依道路交通
    管理處罰條例第七條之二第一項第七款明定以經科學科學儀
    器取得資料證明行為人違規者，其科學儀器應採固定式，並
    定期於網站公布其設置地點，然遍尋舉發單位臺北縣政府警
    察局網站所公布之固定式科學儀器與數位錄影取締杆設置地
    點，並無於該地點設置之資訊云云，亦難認有據而不足採。
    至證人王志雖係以其個人所有Canon EOS 400D DIGITAL數
    位相機所拍攝本件違規採證照片，惟觀之道路交通管理處罰
    條例第七條之一：「對於違反本條例之行為者，民眾得敘明
    違規事實或檢具違規證據資料，向公路主管或警察機關檢舉
    ，經查證屬實者，應即舉發」之規定顯可得知，我國相關道
    路交通法令之立法允許民眾檢具違規證據資料向相關權責行
    政機關檢舉，並不禁止民眾以私人科學儀器取得證據資料以
    檢舉。準此，則本件執勤員警王志縱以其個人所有Canon
    EOS 400D DIGITAL數位相機所拍攝本件違規採證照片，然該
    數位相機並無任何故障或不當情形，其所拍攝而得之本件違
    規採證照片，自得為證據，且該台高規格之數位相機每秒連
    拍可達三張之情，此亦有該型號數位相機基本列印資料一份
    在卷可參，是異議人就此爭執：試問前後三秒間（舉發照片
    共四張，但前後經歷三秒鐘的時間），員警除要手持相機拍
    攝異議人於號誌變換前、後之違規情形外，且要示意違規人
    要有違規情事，又號誌變換前之照片顯示將異議人行駛自小
    客車於停止線前與號誌變換狀況同時入鏡，其攝影技巧之高
    超，非一般人可與比擬，一個員警當兩個員警用，手法出神
    入化，實與經驗法則有違云云，顯屬無稽而不可採。此外，
    異議人復爭執：內政部警政署函覆稱員警手持Canon 450D相
    機與王志所提出之相機型號不符云云，惟此處依本院勘驗
    本件違規採證照片影像之電腦留存基本資料可悉，顯可認係
    內政部警政署向舉發機關查證之疏忽誤認，並不足以影響本
    件違規事實之認定；異議人又爭執：證人提出隨身碟內之違
    規採證照片所示時間與本件違規採證照片有不符云云，惟證
    人王志於本院訊問中已釋明：應該是存檔的問題，相機儲
    存檔案與拍攝的時間會有落差，相片店洗出來的照片是拍攝
    的時間，但檔案的時間則是儲存的時間等語明確（參見本院
    卷第一０八頁反面），且本院觀之該等違規採證照片係屬連
    拍且均非以虛捏作假方式處理，則此等部分之輕微瑕疵，亦
    不影響該等違規採證照片之證據證明力，均併此敘明。
  (五)綜上所述，足認異議人上開所辯各點，均無非係為圖推諉卸
    責之詞，殊無可採。是本件異議人之交通違規事實事證已臻
    明確，原處分機關依道路交通管理處罰條例第五十三條第一
    項、第六十三條第一項第三款規定，對異議人裁處罰鍰二千
    七百元，並記違規點數三點，核無違誤。是異議人之聲明異
    議為無理由，應予駁回。
據上論斷，應依道路交通管理處罰條例第八十七條第二項，道路
交通案件處理辦法第十九條，裁定如主文。
中    華    民    國    99    年    10    月    7     日
                  交通法庭    法  官  林家賢
以上正本證明與原本無異。
如不服本裁定，應於送達後五日內，向本院提出抗告狀。
                              書記官  許清秋
中    華    民    國    99    年    10    月    8     日

司法院資訊處製作；財團法人民間司法改革基金會備份。
